# Anatomie

```{r}
#| label: setup-anatomie
# --- Bonus 4 (optionnel) appliqué : brand styling des tableaux gt + ggplot ---
library(dplyr)
library(ggplot2)
library(ggrepel)
library(gt)
library(brand.yml)
library(prismatic)
# Charge le _brand.yml du projet (racine du livre) → mêmes couleurs depuis R
brand <- read_brand_yml()
pal <- function(x) brand_color_pluck(brand, x)
# clr_darken renvoie un hex à canal alpha (#RRGGBBAA) → substr(., 1, 7) = #RRGGBB
teinte <- function(x, f) substr(as.character(clr_darken(pal(x), f)), 1, 7)

# Habillage charte commun à tous les tableaux gt du livre : police Inter,
# bandeau titre jaune SW, en-têtes noir/crème, striping crème, filets imperial-red.
styliser_brand <- function(t) {
  t |>
    theme_brand_gt(brand) |>
    opt_table_font(font = "Inter") |>
    opt_row_striping() |>
    tab_style(style = list(cell_fill(color = pal("sw_yellow")),
                           cell_text(weight = "bold", color = pal("foreground"))),
              locations = cells_title(groups = "title")) |>
    tab_style(style = list(cell_fill(color = pal("foreground")),
                           cell_text(color = pal("background"), weight = "bold")),
              locations = cells_column_labels()) |>
    tab_options(
      row.striping.background_color     = teinte("background", 0.06),
      table_body.hlines.color           = teinte("background", 0.12),
      table.border.top.color            = pal("primary"),
      table.border.top.width            = px(2),
      table.border.bottom.color         = pal("primary"),
      table.border.bottom.width         = px(2),
      column_labels.border.bottom.color = pal("primary"),
      column_labels.border.bottom.width = px(2),
      heading.align                     = "left"
    )
}
```

Le jeu de données `dplyr::starwars` recense 87 personnages de la saga, avec 14 variables
(taille, masse, espèce, planète d'origine, films...). Dans ce chapitre, on
attaque par le plus visible : **qui sont les colosses de la galaxie ?**

## Top 5 des personnages les plus massifs

```{r}
#| label: tbl-anatomie-mass
top_mass <- starwars |>
  filter(!is.na(mass)) |>
  arrange(desc(mass)) |>
  slice_head(n = 5) |>
  select(name, height, mass, species, homeworld)

top_mass |>
  gt() |>
  tab_header(
    title = "Les colosses de la galaxie",
    subtitle = "Top 5 par masse (kg)"
  ) |>
  fmt_number(columns = mass, decimals = 0, sep_mark = " ") |>
  cols_label(
    name = "Personnage",
    height = "Taille (cm)",
    mass = "Masse (kg)",
    species = "Espece",
    homeworld = "Planete"
  ) |>
  # Habillage charte commun (police, bandeau, en-têtes, striping, filets)
  styliser_brand() |>
  # Ligne 1 (Jabba) : rouge impérial — l'outlier EST l'histoire, on le met
  # en avant plutôt qu'un dégradé (qui serait écrasé par sa valeur extrême).
  tab_style(
    style = list(
      cell_fill(color = pal("primary")),
      cell_text(color = pal("background"), weight = "bold")
    ),
    locations = cells_body(rows = 1)
  )
```

Sans surprise, **Jabba the Hutt** écrase tout le monde avec ses `r format(top_mass$mass[1], big.mark = " ")` kg.
Mais les vraies stars de la saga sont les `#highlight(fill: brand-color.sw-yellow)[droïdes]`{=typst} :
R2-D2 apparaît dans plus de films que n'importe quel humain — on y revient au @sec-origines.

## Taille vs masse

```{r}
#| label: fig-anatomie-mass
#| fig-cap: "Taille et masse des personnages — Jabba et Yoda mis en évidence (échelle log)"
#| fig-alt: "Nuage de points montrant la masse en fonction de la taille pour les 87 personnages de Star Wars. La masse est en échelle logarithmique. Deux cas remarquables sont colorés en rouge impérial et annotés : Jabba the Hutt en haut à droite, et Yoda en bas à gauche."
sw <- starwars |>
  filter(!is.na(height), !is.na(mass)) |>
  # `categorie` ne sert qu'à mapper la couleur dans aes(color = categorie).
  # Les chaînes ci-dessous DOIVENT correspondre aux noms dans scale_color_manual.
  mutate(categorie = if_else(mass > 200 | name == "Yoda",
                             "Cas remarquables", "Autres"))

remarquables <- sw |> filter(categorie == "Cas remarquables")

ggplot(sw, aes(x = height, y = mass, color = categorie)) +
  geom_point(alpha = 0.4, size = 2) +
  geom_text_repel(
    data = remarquables,
    aes(label = name),
    size = 3, min.segment.length = 0,
    show.legend = FALSE
  ) +
  scale_color_manual(values = c(
    "Autres"           = brand_color_pluck(brand, "foreground"),
    "Cas remarquables" = brand_color_pluck(brand, "primary")
  )) +
  scale_y_log10(labels = scales::label_number(big.mark = " ")) +
  labs(
    x = "Taille (cm)",
    y = "Masse (kg, échelle log)",
    title = "Tailles et masses des personnages",
    color = NULL
  ) +
  theme_minimal(base_size = 11) +
  theme_brand_ggplot2(brand)
```
