# Anatomie

```{r}
#| label: setup-anatomie
library(dplyr)
library(ggplot2)
library(ggrepel)
library(gt)
library(brand.yml)
# Charge le _brand.yml du projet (racine du livre) → mêmes couleurs depuis R
brand <- read_brand_yml()
```

Le dataset `dplyr::starwars` recense 87 personnages de la saga, avec 14 variables
(taille, masse, espèce, planète d'origine, films...). Dans ce chapitre, on
attaque par le plus visible : **qui sont les colosses de la galaxie ?**

## Top 5 des personnages les plus massifs

```{r}
#| label: tbl-anatomie-mass
top_mass <- starwars |>
  filter(!is.na(mass)) |>
  arrange(desc(mass)) |>
  slice_head(n = 5) |>
  select(name, height, mass, species, homeworld)

top_mass |>
  gt() |>
  tab_header(
    title = "Les colosses de la galaxie",
    subtitle = "Top 5 par masse (kg)"
  ) |>
  fmt_number(columns = mass, decimals = 0, sep_mark = " ") |>
  cols_label(
    name = "Personnage",
    height = "Taille (cm)",
    mass = "Masse (kg)",
    species = "Espece",
    homeworld = "Planete"
  ) |>
  theme_brand_gt(brand) |>
  opt_table_font(font = "Inter") |>
  # Bandeau titre : couleur secondaire de la charte (= sw_yellow ici)
  tab_style(
    style = list(
      cell_fill(color = brand_color_pluck(brand, "sw_yellow")),
      cell_text(weight = "bold",
                color  = brand_color_pluck(brand, "foreground"))
    ),
    locations = cells_title()
  ) |>
  # En-têtes colonnes : foreground + background inversés
  tab_style(
    style = list(
      cell_fill(color = brand_color_pluck(brand, "foreground")),
      cell_text(color  = brand_color_pluck(brand, "background"),
                weight = "bold")
    ),
    locations = cells_column_labels()
  ) |>
  # Ligne 1 (Jabba) : couleur primary de la charte (suit la palette swap)
  tab_style(
    style = list(
      cell_fill(color = brand_color_pluck(brand, "primary")),
      cell_text(color  = brand_color_pluck(brand, "background"),
                weight = "bold")
    ),
    locations = cells_body(rows = 1)
  )
```

Sans surprise, **Jabba the Hutt** écrase tout le monde avec ses `r format(top_mass$mass[1], big.mark = " ")` kg.
Mais les vraies stars de la saga sont les `#highlight(fill: rgb("#FFE81F"))[droïdes]`{=typst} :
R2-D2 apparaît dans plus de films que n'importe quel humain — on y revient au @sec-origines.

## Taille vs masse

```{r}
#| label: fig-anatomie-mass
#| fig-cap: "Taille et masse des personnages — Jabba en valeur aberrante (échelle log)"
#| fig-alt: "Nuage de points montrant la masse en fonction de la taille pour les 87 personnages de Star Wars. La masse est en échelle logarithmique. Jabba the Hutt apparaît nettement séparé du nuage principal en haut à droite."
sw <- starwars |> filter(!is.na(height), !is.na(mass))

ggplot(sw, aes(x = height, y = mass)) +
  geom_point(alpha = 0.6, size = 2) +
  geom_text_repel(
    data = sw |> filter(mass > 200 | name == "Yoda"),
    aes(label = name),
    size = 3, min.segment.length = 0
  ) +
  scale_y_log10(labels = scales::label_number(big.mark = " ")) +
  labs(
    x = "Taille (cm)",
    y = "Masse (kg, échelle log)",
    title = "Tailles et masses des personnages"
  ) +
  theme_minimal(base_size = 11)
```
