# Origines {#sec-origines}

```{r}
#| label: setup-origines
library(dplyr)
library(ggplot2)
library(gt)
library(brand.yml)
brand <- read_brand_yml()
```

Les colosses du chapitre précédent venaient d'horizons divers. Élargissons :
**d'où viennent les personnages, et à quelles espèces appartiennent-ils ?**

## D'où viennent-ils ?

```{r}
#| label: tbl-origines-homeworlds
starwars |>
  filter(!is.na(homeworld)) |>
  count(homeworld, sort = TRUE) |>
  slice_head(n = 10) |>
  gt() |>
  tab_header(
    title = "Top 10 des mondes natals",
    subtitle = "Personnages par planète d'origine"
  ) |>
  cols_label(
    homeworld = "Planete",
    n = "Personnages"
  ) |>
  theme_brand_gt(brand) |>
  opt_table_font(font = "Inter") |>
  tab_style(
    style = list(
      cell_fill(color = brand_color_pluck(brand, "sw_yellow")),
      cell_text(weight = "bold",
                color  = brand_color_pluck(brand, "foreground"))
    ),
    locations = cells_title()
  ) |>
  tab_style(
    style = list(
      cell_fill(color = brand_color_pluck(brand, "foreground")),
      cell_text(color  = brand_color_pluck(brand, "background"),
                weight = "bold")
    ),
    locations = cells_column_labels()
  ) |>
  # Ligne 1 (Naboo) : highlight de la planète la plus représentée
  tab_style(
    style = list(
      cell_fill(color = brand_color_pluck(brand, "primary")),
      cell_text(color  = brand_color_pluck(brand, "background"),
                weight = "bold")
    ),
    locations = cells_body(rows = 1)
  )
```

Naboo et Tatooine se partagent le devant : la planète d'Amidala devance d'un
cheveu celle de Luke et Anakin. À elles deux, elles concentrent près d'un
quart du casting renseigné — la galaxie de la saga est, statistiquement, un
village.

## Espèces dominantes

```{r}
#| label: fig-origines-especes
#| fig-cap: "Top 8 des espèces les plus représentées dans le casting"
#| fig-alt: "Diagramme en barres horizontales du nombre de personnages par espèce, restreint aux 8 espèces les plus représentées. Les humains dominent largement, suivis par les droïdes."
starwars |>
  filter(!is.na(species)) |>
  count(species, sort = TRUE) |>
  slice_head(n = 8) |>
  ggplot(aes(x = reorder(species, n), y = n)) +
  # Barres en couleur primary du _brand.yml — suit un palette swap éventuel
  geom_col(fill = brand_color_pluck(brand, "primary")) +
  coord_flip() +
  labs(
    x = NULL,
    y = "Personnages",
    title = "Top 8 des espèces représentées"
  ) +
  theme_minimal(base_size = 11) +
  theme_brand_ggplot2(brand)
```

Les humains dominent — saga « centrée humaine » comme on dit dans la
critique. Mais juste derrière, les droïdes : R2-D2 et C-3PO ne sont pas
seuls, ils ont de la compagnie. Reste à comparer leur **présence à
l'écran**.

## Présence dans la saga

```{r}
#| label: tbl-origines-films
films_par_perso <- starwars |>
  mutate(n_films = lengths(films)) |>
  arrange(desc(n_films), name) |>
  select(name, species, n_films)

top_humain <- films_par_perso |> filter(species == "Human") |> slice(1)

films_par_perso |>
  slice_head(n = 8) |>
  gt() |>
  tab_header(
    title = "Les piliers de la saga",
    subtitle = "Top 8 des personnages par nombre de films"
  ) |>
  cols_label(
    name = "Personnage",
    species = "Espece",
    n_films = "Films"
  ) |>
  theme_brand_gt(brand) |>
  opt_table_font(font = "Inter") |>
  tab_style(
    style = list(
      cell_fill(color = brand_color_pluck(brand, "sw_yellow")),
      cell_text(weight = "bold",
                color  = brand_color_pluck(brand, "foreground"))
    ),
    locations = cells_title()
  ) |>
  tab_style(
    style = list(
      cell_fill(color = brand_color_pluck(brand, "foreground")),
      cell_text(color  = brand_color_pluck(brand, "background"),
                weight = "bold")
    ),
    locations = cells_column_labels()
  ) |>
  # Ligne 1 (R2-D2) : highlight du personnage le plus présent
  tab_style(
    style = list(
      cell_fill(color = brand_color_pluck(brand, "primary")),
      cell_text(color  = brand_color_pluck(brand, "background"),
                weight = "bold")
    ),
    locations = cells_body(rows = 1)
  )
```

**R2-D2** mène avec `r films_par_perso$n_films[1]` films, plus que
n'importe quel humain — `r top_humain$name`, le plus présent, plafonne
à `r top_humain$n_films`. C-3PO suit de près. La chute du chapitre
*Anatomie* tombe : les droïdes sont bien les vraies stars de la saga.
