# Origines {#sec-origines}

```{r}
#| label: setup-origines
# --- Bonus B4 (optionnel) appliqué : brand styling des tableaux gt + ggplot ---
library(dplyr)
library(ggplot2)
library(gt)
library(brand.yml)
library(prismatic)
brand <- read_brand_yml()
pal <- function(x) brand_color_pluck(brand, x)
# Teintes crème dérivées de la palette (striping + filets) ; clr_darken renvoie
# un hex à canal alpha (#RRGGBBAA) → on tronque à #RRGGBB avec substr(., 1, 7).
teinte <- function(x, f) substr(as.character(clr_darken(pal(x), f)), 1, 7)

# Habillage charte commun à tous les tableaux gt du livre : police Inter,
# bandeau titre jaune SW, en-têtes noir/crème, striping crème, filets imperial-red.
styliser_brand <- function(t) {
  t |>
    theme_brand_gt(brand) |>
    opt_table_font(font = "Inter") |>
    opt_row_striping() |>
    tab_style(style = list(cell_fill(color = pal("sw_yellow")),
                           cell_text(weight = "bold", color = pal("foreground"))),
              locations = cells_title(groups = "title")) |>
    tab_style(style = list(cell_fill(color = pal("foreground")),
                           cell_text(color = pal("background"), weight = "bold")),
              locations = cells_column_labels()) |>
    tab_options(
      row.striping.background_color     = teinte("background", 0.06),
      table_body.hlines.color           = teinte("background", 0.12),
      table.border.top.color            = pal("primary"),
      table.border.top.width            = px(2),
      table.border.bottom.color         = pal("primary"),
      table.border.bottom.width         = px(2),
      column_labels.border.bottom.color = pal("primary"),
      column_labels.border.bottom.width = px(2),
      heading.align                     = "left"
    )
}
```

Les colosses du chapitre précédent venaient d'horizons divers. Élargissons :
**d'où viennent les personnages, et à quelles espèces appartiennent-ils ?**

## D'où viennent-ils ?

```{r}
#| label: tbl-origines-homeworlds
starwars |>
  filter(!is.na(homeworld)) |>
  count(homeworld, sort = TRUE) |>
  slice_head(n = 10) |>
  gt() |>
  tab_header(
    title = "Top 10 des mondes natals",
    subtitle = "Personnages par planète d'origine"
  ) |>
  cols_label(
    homeworld = "Planete",
    n = "Personnages"
  ) |>
  styliser_brand() |>
  # Comptages bien répartis → dégradé charte (Naboo/Tatooine ressortent en rouge)
  data_color(columns = n,
             palette  = c(pal("background"), pal("sw_yellow"), pal("primary")),
             apply_to = "fill")
```

Naboo et Tatooine se partagent le devant : la planète d'Amidala devance d'un
cheveu celle de Luke et Anakin. À elles deux, elles concentrent près d'un
quart du casting renseigné — la galaxie de la saga est, statistiquement, un
village.

## Espèces dominantes

```{r}
#| label: fig-origines-especes
#| fig-cap: "Top 8 des espèces les plus représentées dans le casting"
#| fig-alt: "Diagramme en barres horizontales du nombre de personnages par espèce, restreint aux 8 espèces les plus représentées. Les humains dominent largement, suivis par les droïdes."
starwars |>
  filter(!is.na(species)) |>
  count(species, sort = TRUE) |>
  slice_head(n = 8) |>
  ggplot(aes(x = reorder(species, n), y = n)) +
  # Barres en couleur primary du _brand.yml — suit un palette swap éventuel
  geom_col(fill = brand_color_pluck(brand, "primary")) +
  coord_flip() +
  labs(
    x = NULL,
    y = "Personnages",
    title = "Top 8 des espèces représentées"
  ) +
  theme_minimal(base_size = 11) +
  theme_brand_ggplot2(brand)
```

Les humains dominent — saga « centrée humaine » comme on dit dans la
critique. Mais juste derrière, les droïdes : R2-D2 et C-3PO ne sont pas
seuls, ils ont de la compagnie. Reste à comparer leur **présence à
l'écran**.

## Présence dans la saga

```{r}
#| label: tbl-origines-films
films_par_perso <- starwars |>
  mutate(n_films = lengths(films)) |>
  arrange(desc(n_films), name) |>
  select(name, species, n_films)

top_humain <- films_par_perso |> filter(species == "Human") |> slice(1)

films_par_perso |>
  slice_head(n = 8) |>
  gt() |>
  tab_header(
    title = "Les piliers de la saga",
    subtitle = "Top 8 des personnages par nombre de films"
  ) |>
  cols_label(
    name = "Personnage",
    species = "Espece",
    n_films = "Films"
  ) |>
  styliser_brand() |>
  # Nombre de films (1–7) bien réparti → dégradé charte (R2-D2 ressort en rouge)
  data_color(columns = n_films,
             palette  = c(pal("background"), pal("sw_yellow"), pal("primary")),
             apply_to = "fill")
```

**R2-D2** mène avec `r films_par_perso$n_films[1]` films, plus que
n'importe quel humain — `r top_humain$name`, le plus présent, plafonne
à `r top_humain$n_films`. C-3PO suit de près. La chute du chapitre
*Anatomie* tombe : les droïdes sont bien les vraies stars de la saga.
