---
title: "Anatomie d'une saga"
subtitle: "Qui sont les colosses de la galaxie ?"
format:
  typst:
    papersize: a4
    margin:
      x: 2cm
      y: 2.5cm
    mainfont: Inter
    toc: true
    number-sections: true
    linestretch: 1.4
    keep-typ: true
execute:
  echo: false
  warning: false
  message: false
---

```{r}
#| label: setup
library(dplyr)
library(ggplot2)
library(ggrepel)
library(gt)
library(brand.yml)
# Charge _brand.yml du dossier courant → applique la même charte aux figures
# ggplot et tableaux gt qu'à la mise en page Typst.
brand <- read_brand_yml()
```

# Introduction

Le dataset `dplyr::starwars` recense 87 personnages de la saga Star Wars, avec
14 variables (taille, masse, espèce, planète d'origine, films...). Dans ce
court rapport, on regarde une question simple : **qui sont les colosses de la
galaxie ?**

# Top 5 des personnages les plus massifs

```{r}
#| label: tbl-mass
top_mass <- starwars |>
  filter(!is.na(mass)) |>
  arrange(desc(mass)) |>
  slice_head(n = 5) |>
  select(name, height, mass, species, homeworld)

top_mass |>
  gt() |>
  tab_header(
    title = "Les colosses de la galaxie",
    subtitle = "Top 5 par masse (kg)"
  ) |>
  fmt_number(columns = mass, decimals = 0, sep_mark = " ") |>
  cols_label(
    name = "Personnage",
    height = "Taille (cm)",
    mass = "Masse (kg)",
    # libellés sans accent : contournement bug gt → Typst sur les en-têtes
    species = "Espece",
    homeworld = "Planete"
  ) |>
  # theme_brand_gt : applique fond + texte de la charte au tableau
  theme_brand_gt(brand) |>
  # opt_table_font : force Inter en tête de la liste de polices gt
  # → évite l'espacement parasite des chiffres (« 1 7 5 ») sur Windows/macOS
  opt_table_font(font = "Inter")
```

Sans surprise, **Jabba the Hutt** écrase tout le monde avec ses 1 358 kg.
Mais les vraies stars de la saga sont les `#highlight(fill: rgb("#FFE81F"))[droïdes]`{=typst} :
R2-D2 apparaît dans 7 films, plus que n'importe quel humain.

# Taille vs masse

```{r}
#| label: fig-mass
#| fig-cap: "Taille et masse des personnages — Jabba en valeur aberrante (échelle log)"
#| fig-alt: "Nuage de points montrant la masse en fonction de la taille pour les 87 personnages de Star Wars. La masse est en échelle logarithmique. Jabba the Hutt apparaît nettement séparé du nuage principal en haut à droite."
sw <- starwars |> filter(!is.na(height), !is.na(mass))

ggplot(sw, aes(x = height, y = mass)) +
  geom_point(alpha = 0.6, size = 2) +
  geom_text_repel(
    data = sw |> filter(mass > 200 | name == "Yoda"),
    aes(label = name),
    size = 3, min.segment.length = 0
  ) +
  scale_y_log10(labels = scales::label_number(big.mark = " ")) +
  labs(
    x = "Taille (cm)",
    y = "Masse (kg, échelle log)",
    title = "Tailles et masses des personnages"
  ) +
  theme_minimal(base_size = 11) +
  # theme_brand_ggplot2 : applique fond/texte/grille de la charte
  theme_brand_ggplot2(brand)
```

# Conclusion

Une seule question, deux visualisations, un PDF lisible : Star Wars est un
terrain de jeu compact mais riche. Pour aller plus loin (origines des
personnages, présence dans la saga...), il faudrait étendre ce rapport en
**livre** — c'est l'objet du Bloc 2 de ce tutoriel.
