---
title: "Anatomie d'une saga"
subtitle: "Qui sont les colosses de la galaxie ?"
format:
  typst:
    papersize: a4
    margin:
      x: 2cm
      y: 2.5cm
    mainfont: Inter
    toc: true
    number-sections: true
    linestretch: 1.4
    keep-typ: true
    logo:
      path: sw-star
      location: left-top
      width: 0.6in
      padding: 0.4in
execute:
  echo: false
  warning: false
  message: false
---

```{r}
#| label: setup
library(dplyr)
library(ggplot2)
library(ggrepel)
library(gt)
library(brand.yml)
# Charge _brand.yml du dossier courant → applique la même charte aux figures
# ggplot et tableaux gt qu'à la mise en page Typst.
brand <- read_brand_yml()
```

# Introduction

Le jeu de données `dplyr::starwars` recense 87 personnages de la saga Star Wars, avec 14 variables (taille, masse, espèce, planète d'origine, films...). Dans ce court rapport, on regarde une question simple : **qui sont les colosses de la galaxie ?**

# Top 5 des personnages les plus massifs

```{r}
#| label: tbl-mass
top_mass <- starwars |>
  filter(!is.na(mass)) |>
  arrange(desc(mass)) |>
  slice_head(n = 5) |>
  select(name, height, mass, species, homeworld)

top_mass |>
  gt() |>
  tab_header(
    title = "Les colosses de la galaxie",
    subtitle = "Top 5 par masse (kg)"
  ) |>
  fmt_number(columns = mass, decimals = 0, sep_mark = " ") |>
  cols_label(
    name = "Personnage",
    height = "Taille (cm)",
    mass = "Masse (kg)",
    # libellés sans accent : contournement bug gt → Typst sur les en-têtes
    species = "Espece",
    homeworld = "Planete"
  ) |>
  # theme_brand_gt : applique fond + texte de la charte au tableau
  theme_brand_gt(brand) |>
  # opt_table_font : force Inter en tête de la liste de polices gt
  # → évite l'espacement parasite des chiffres (« 1 7 5 ») sur Windows/macOS
  opt_table_font(font = "Inter") |>
  # Bandeau titre : jaune SW + texte noir gras
  tab_style(
    style = list(
      cell_fill(color = brand_color_pluck(brand, "sw_yellow")),
      cell_text(weight = "bold",
                color  = brand_color_pluck(brand, "foreground"))
    ),
    locations = cells_title()
  ) |>
  # En-têtes colonnes : noir SW + texte crème gras
  tab_style(
    style = list(
      cell_fill(color = brand_color_pluck(brand, "foreground")),
      cell_text(color  = brand_color_pluck(brand, "background"),
                weight = "bold")
    ),
    locations = cells_column_labels()
  ) |>
  # Ligne 1 (Jabba) : rouge impérial + texte crème gras
  tab_style(
    style = list(
      cell_fill(color = brand_color_pluck(brand, "primary")),
      cell_text(color  = brand_color_pluck(brand, "background"),
                weight = "bold")
    ),
    locations = cells_body(rows = 1)
  )
```

Sans surprise, **Jabba the Hutt** écrase tout le monde avec ses `r format(top_mass$mass[1], big.mark = " ")` kg. Mais les vraies stars de la saga sont les `#highlight(fill: brand-color.sw-yellow)[droïdes]`{=typst} : R2-D2 apparaît dans plus de films que n'importe quel humain.

# Taille vs masse

```{r}
#| label: fig-mass
#| fig-cap: "Taille et masse des personnages — Jabba et Yoda mis en évidence (échelle log)"
#| fig-alt: "Nuage de points montrant la masse en fonction de la taille pour les 87 personnages de Star Wars. La masse est en échelle logarithmique. Deux cas remarquables sont colorés en rouge impérial et annotés : Jabba the Hutt en haut à droite, et Yoda en bas à gauche."
sw <- starwars |>
  filter(!is.na(height), !is.na(mass)) |>
  # `categorie` ne sert qu'à mapper la couleur dans aes(color = categorie).
  # Les chaînes ci-dessous DOIVENT correspondre aux noms dans scale_color_manual.
  mutate(categorie = if_else(mass > 200 | name == "Yoda",
                             "Cas remarquables", "Autres"))

remarquables <- sw |> filter(categorie == "Cas remarquables")

ggplot(sw, aes(x = height, y = mass, color = categorie)) +
  geom_point(alpha = 0.4, size = 2) +
  geom_text_repel(
    data = remarquables,
    aes(label = name),
    size = 3, min.segment.length = 0,
    show.legend = FALSE
  ) +
  # Légende à 2 couleurs depuis la charte : foreground neutre + primary highlight
  scale_color_manual(values = c(
    "Autres"           = brand_color_pluck(brand, "foreground"),
    "Cas remarquables" = brand_color_pluck(brand, "primary")
  )) +
  scale_y_log10(labels = scales::label_number(big.mark = " ")) +
  labs(
    x = "Taille (cm)",
    y = "Masse (kg, échelle log)",
    title = "Tailles et masses des personnages",
    color = NULL
  ) +
  theme_minimal(base_size = 11) +
  theme_brand_ggplot2(brand)
```

# Conclusion

Une seule question, deux visualisations, un PDF lisible : Star Wars est un terrain de jeu compact mais riche. Pour aller plus loin (origines des personnages, présence dans la saga...), il faudrait étendre ce rapport en **livre** — c'est l'objet du Bloc 2 de ce tutoriel.