# Origines {#sec-origines}

```{r}
#| label: setup-origines
library(dplyr)
library(ggplot2)
library(gt)
```

Les colosses du chapitre précédent venaient d'horizons divers. Élargissons :
**d'où viennent les personnages, et à quelles espèces appartiennent-ils ?**

## D'où viennent-ils ?

```{r}
#| label: tbl-origines-homeworlds
starwars |>
  filter(!is.na(homeworld)) |>
  count(homeworld, sort = TRUE) |>
  slice_head(n = 10) |>
  gt() |>
  tab_header(
    title = "Top 10 des mondes natals",
    subtitle = "Personnages par planète d'origine"
  ) |>
  cols_label(
    homeworld = "Planete",
    n = "Personnages"
  )
```

Naboo et Tatooine se partagent le devant : la planète d'Amidala devance d'un
cheveu celle de Luke et Anakin. À elles deux, elles concentrent près d'un
quart du casting renseigné — la galaxie de la saga est, statistiquement, un
village.

## Espèces dominantes

```{r}
#| label: fig-origines-especes
#| fig-cap: "Top 8 des espèces les plus représentées dans le casting"
#| fig-alt: "Diagramme en barres horizontales du nombre de personnages par espèce, restreint aux 8 espèces les plus représentées. Les humains dominent largement, suivis par les droïdes."
starwars |>
  filter(!is.na(species)) |>
  count(species, sort = TRUE) |>
  slice_head(n = 8) |>
  ggplot(aes(x = reorder(species, n), y = n)) +
  geom_col(fill = "#0B0B0F") +
  coord_flip() +
  labs(
    x = NULL,
    y = "Personnages",
    title = "Top 8 des espèces représentées"
  ) +
  theme_minimal(base_size = 11)
```

Les humains dominent — saga « centrée humaine » comme on dit dans la critique.
Mais juste derrière, les droïdes : R2-D2 et C-3PO ne sont pas seuls, ils ont
de la compagnie. La punchline du chapitre 1 (« les vraies stars sont les
droïdes ») commence à prendre du sens.
