---
title: "Anatomie d'une saga"
subtitle: "Qui sont les colosses de la galaxie ?"
format: html
execute:
  echo: false
  warning: false
  message: false
---

```{r}
#| label: setup
library(dplyr)
library(ggplot2)
library(ggrepel)
library(gt)
```

## Introduction

Le jeu de données `dplyr::starwars` recense 87 personnages de la saga Star Wars, avec 14 variables (taille, masse, espèce, planète d'origine, films...). Dans ce court rapport, on regarde une question simple : **qui sont les colosses de la galaxie ?**

## Top 5 des personnages les plus massifs

```{r}
#| label: tbl-mass
top_mass <- starwars |>
  filter(!is.na(mass)) |>
  arrange(desc(mass)) |>
  slice_head(n = 5) |>
  select(name, height, mass, species, homeworld)

top_mass |>
  gt() |>
  tab_header(
    title = "Les colosses de la galaxie",
    subtitle = "Top 5 par masse (kg)"
  ) |>
  fmt_number(columns = mass, decimals = 0, sep_mark = " ") |>
  cols_label(
    name = "Personnage",
    height = "Taille (cm)",
    mass = "Masse (kg)",
    # libellés sans accent : contournement bug gt → Typst sur les en-têtes
    species = "Espece",
    homeworld = "Planete"
  )
```

Sans surprise, **Jabba the Hutt** écrase tout le monde avec ses 1 358 kg. Les autres figures massives restent en dessous de 200 kg.

## Taille vs masse

```{r}
#| label: fig-mass
#| fig-cap: "Taille et masse des personnages — Jabba en valeur aberrante (échelle log)"
#| fig-alt: "Nuage de points montrant la masse en fonction de la taille pour les 87 personnages de Star Wars. La masse est en échelle logarithmique. Jabba the Hutt apparaît nettement séparé du nuage principal en haut à droite."
sw <- starwars |> filter(!is.na(height), !is.na(mass))

ggplot(sw, aes(x = height, y = mass)) +
  geom_point(alpha = 0.6, size = 2) +
  geom_text_repel(
    data = sw |> filter(mass > 200 | name == "Yoda"),
    aes(label = name),
    size = 3, min.segment.length = 0
  ) +
  scale_y_log10(labels = scales::label_number(big.mark = " ")) +
  labs(
    x = "Taille (cm)",
    y = "Masse (kg, échelle log)",
    title = "Tailles et masses des personnages"
  ) +
  theme_minimal(base_size = 11)
```

## Conclusion

Une seule question, deux visualisations, un PDF lisible : Star Wars est un terrain de jeu compact mais riche. Pour aller plus loin (origines des personnages, présence dans la saga...), il faudrait étendre ce rapport en **livre** — c'est l'objet du Bloc 2 de ce tutoriel.