---
title: "Réutiliser Quarto + Typst après le tutoriel"
description: >
  Le tutoriel fini, comment réutiliser ce que vous avez appris pour vos propres
  documents et livres Typst — avec l'aide du paquet `tutoquartotypst`.
---

```{r setup, include = FALSE}
# Article de démonstration : on montre le code sans l'exécuter (effets de bord :
# création de dossiers, rendus). À recopier dans votre console.
knitr::opts_chunk$set(eval = FALSE)
```

Le 16 juin est passé, vous avez fait le tutoriel **« PDF sans frictions : Typst
dans vos projets Quarto »** — et maintenant vous voulez réutiliser tout ça pour
*vos* documents. Le paquet `tutoquartotypst`, au-delà de la préparation du
tutoriel, embarque quelques fonctions pour ça.

> Pour (ré)apprendre les notions, le **site du tutoriel** reste la référence.
> Cet article ne fait qu'orchestrer les fonctions « pérennité » du paquet.

## Démarrer un nouveau projet

`creer_projet_typst()` génère un squelette prêt à rendre (`quarto render`), avec
une charte `_brand.yml` à adapter — **générique**, pas le thème Star Wars du tuto.

```{r}
library(tutoquartotypst)

# Un document simple
creer_projet_typst("mon-rapport")

# Un livre multi-chapitres
creer_projet_typst("mon-livre", type = "livre")

# Avec les polices Inter en local (utile sans réseau)
creer_projet_typst("rapport-hors-ligne", offline = TRUE)
```

Sur Quarto < 1.10.4, le contournement `font-paths` est ajouté automatiquement aux
projets livre.

## Adapter et valider la charte

Éditez le `_brand.yml` généré (couleurs, polices), puis vérifiez sa cohérence
(références croisées, fichiers de polices présents) :

```{r}
valider_brand("_brand.yml")
```

## Une marque, plusieurs déclinaisons

La « pépite » du tutoriel : un même projet change d'identité en changeant
simplement de charte. Les variantes Star Wars sont fournies pour expérimenter :

```{r}
comparer_chartes()        # aperçu des couleurs principales
basculer_charte("jedi")   # applique la variante (sauvegarde l'ancienne)
```

## Travailler sans réseau

Si les polices Google ne peuvent pas être téléchargées, basculez un projet en
polices locales (et revenez en ligne ensuite) :

```{r}
basculer_hors_ligne()              # déploie Inter en local + ajuste _brand.yml
basculer_hors_ligne(retour = TRUE) # restaure la charte d'origine
```

## Dépanner un rendu

```{r}
diagnostic_typst()                 # versions Quarto/Typst, cache de polices
diagnostiquer_rendu("collez ici votre message d'erreur")
inspecter_typ("mon-rapport.qmd")   # voir le .typ intermédiaire produit
```

## Pour aller plus loin

- La page **« Pour aller plus loin »** du site du tutoriel (documentation Typst,
  `_brand.yml`, blocs raw Typst, extensions…).
- La [référence des fonctions](../reference/index.html) du paquet.
